臺灣桃園地方法院刑事判決　　　　　　100年度簡上字第330號
上　訴　人
即　被　告　陳霈霖
上列上訴人即被告因偽造文書案件，不服本院中華民國100 年3
月29日99年度桃簡字第83號第一審簡易判決（聲請簡易判決處刑
案號：臺灣桃園地方法院檢察署98年度偵字第7205號），提起上
訴，本院管轄第二審之合議庭判決如下：
    主  文
上訴駁回。
緩刑貳年。
    事  實
一、陳霈霖明知NITTAYA KHOTSRI （中文姓名為陳素妮，下稱陳
    素妮）為泰國籍女子，欲以假結婚方式來臺工作，竟於民國
    92年間，經由劉立仁、陳瑞玲等人之聯絡，同意以新臺幣（
    下同）6 萬元之代價擔任陳素妮以結婚方式進入臺灣之人頭
    。陳霈霖竟與劉立仁、陳瑞玲、陳素妮等人共同基於行使使
    公務員登載不實文書之概括犯意聯絡，由劉立仁、陳瑞玲安
    排陳霈霖搭機前往泰國，陳霈霖抵達泰國後，於92年10月2
    日，在泰國曼谷市法拉坎農區戶政事務所辦理與泰國人陳素
    妮之結婚手續及登記，於92年10月16日取得駐泰國臺北經濟
    文化辦事處認證後，待陳霈霖返回臺灣，渠等於92年10月22
    日持上開文件前往桃園縣楊梅戶政事務所之戶政機關辦理陳
    霈霖與陳素妮之結婚登記，使承辦公務員為形式審查，將陳
    霈霖與陳素妮結婚之不實事項，登載於職務所掌之公文書及
    戶籍謄本，足以生損害於戶政機關對於婚姻登記事項記載之
    正確性。嗣陳素妮於92年12月2 日搭機抵臺，渠等並2 度於
    92年12月底及93年12月間持上開不實之戶籍謄本等資料，向
    外交部領事事務局承辦之公務員申請陳素妮之居留簽證而行
    使之，經承辦人員為實質審查後，2 度核發居留簽證予陳素
    妮，足以生損害於該機關對於核發居留簽證審核與管理之正
    確性。渠等又共同承前概括犯意聯絡，於93年10月間持上開
    不實戶籍謄本等資料，向臺北縣政府警察局外事課申請外僑
    居留證而行使之，使不知情之承辦警員為實質審查後，致誤
    為核發陳素妮之外僑居留證，足以生損害於警察機關核發外
    僑居留證及對於外國人在臺管制之正確性，而陳素妮於居留
    期限屆期前，於94年6 月23日搭機離臺。嗣於97年間因入出
    國及移民署專勤事務第一大隊宜蘭專勤隊查獲劉立人集團，
    循線追查始悉上情。
二、案經入出國及移民署專勤事務第一大隊宜蘭專勤隊報告臺灣
    桃園地方法院檢察署檢察官偵查後起訴。
    理  由
一、查本件上訴人即被告陳霈霖於言詞辯論終結前，對於下述本
    院採為認定犯罪事實依據之各項證據之證據能力，均未聲明
    異議，該等證據復經本院於審理時逐一提示予被告表示意見
    ，本院審酌該等證據之取得過程並無瑕疵，與本案待證事實
    間復具有相當之關聯性，以之為本案證據並無不當，自得採
    為本件認定事實之基礎，合先敘明。
二、上揭事實，業經被告陳霈霖於本院審理時坦認不諱，並有結
    婚登記申請書、中文及英文結婚證書、中文及英文結婚登記
    書、外國人居留停留案件申請表、旅客入出境紀錄查詢資料
    及外僑居留資料查詢等件影本在卷可按，上開補強證據，已
    足資擔保被告任意性自白之真實性，核與事實相合，堪以認
    定。本件事證明確，被告犯行堪以認定。
三、按行為後法律有變更者，適用行為時之法律。但行為後之法
    律有利於行為人者，適用最有利於行為人之法律，此為刑法
    第2 條第1 項揭示之法律變更從舊從輕原則，規範目的在於
    避免惡化行為人法律地位，致其受行為時無法預見之刑罰處
    罰，故該條文「法律」之解釋限於「刑罰法律」，循此意旨
    ，則該條文之「變更」當限於「影響整體刑罰權規範內容利
    或不利」之變更，始合其規範目的。查被告行為後，刑法已
    於94年1 月7 日修正，於同年2 月2 日公布，並自95年7 月
    1 日施行，本件被告犯行應適用之新、舊法比較如下：
  (一)關於罰金刑貨幣單位由銀元修正為新臺幣之法律適用，95年
    7 月1 日修正公布施行之刑法施行法第1 條之1 增訂「（第
    一項）中華民國九十四年一月七日刑法修正施行後，刑法分
    則編所定罰金之貨幣單位為新臺幣。（第二項）九十四年一
    月七日刑法修正時，刑法分則編未修正之條文定有罰金者，
    自九十四年一月七日刑法修正施行後，就其所定數額提高為
    三十倍。但七十二年六月二十六日至九十四年一月七日新增
    或修正之條文，就其所定數額提高為三倍。」，經查，刑法
    第214 條自72年6 月26日（即罰金罰鍰提高標準條例修正公
    布日）迄今未修正，其罰金之法定刑為500 元（貨幣單位為
    「銀元」），再依罰金罰鍰提高標準條例第1 條前段規定罰
    金刑提高10倍為銀元5000元，依現行法規所定貨幣單位折算
    新臺幣條例規定折算為新臺幣15000 元；又於刑法施行法第
    1 條之1 施行日後，刑法分則所定罰金之貨幣單位改為新臺
    幣，就其所定數額提高為30倍，亦為新臺幣15000 元，是刑
    法施行法第1 條之1 施行後，罰金刑貨幣單位雖有「新臺幣
    」之更異，惟適用結果之罰金額度則無二致，就罰金法定刑
    之「刑罰權規範內容」並無利或不利之變更，自不生新舊法
    之比較問題，惟應適用具特別法性質之刑法施行法第1 條之
    1 規定。
  (二)被告行為後，刑法第33條第5 款關於「罰金：一元以上」之
    規定，修正公布為「罰金：新臺幣一千元以上，以百元計算
    之」，刑法法定本刑中列有罰金刑者，其法定最低度罰金刑
    因之提高，涉及科刑規範變更，自有新舊法比較必要，比較
    結果，以被告行為時即修正前規定有利於行為人，應適用修
    正前刑法第33條第5款規定，定其罰金部分之法定刑。
  (三)再被告行為時之刑法第41條第1 項前段規定：「犯最重本刑
    為五年以下有期徒刑以下之刑之罪，而受六個月以下有期徒
    刑或拘役之宣告，因身體、教育、職業、家庭之關係或其他
    正當事由，執行顯有困難者，得以一元以上三元以下折算一
    日，易科罰金。」，依被告行為時之易科罰金折算標準即修
    正前罰金罰鍰提高標準條例第2 條（現已刪除）規定，就其
    原定數額提高為100 倍折算1 日，則本件被告行為時之易科
    罰金折算標準，應以銀元100 元以上300 元以下折算1 日，
    再經折算為新臺幣後，為新臺幣300 元以上900 元以下折算
    為1 日。惟依前述，被告行為後刑法業已修正施行，修正後
    刑法第41條第1 項前段規定：「犯最重本刑為五年以下有期
    徒刑以下之刑之罪，而受六個月以下有期徒刑或拘役之宣告
    者，得以新臺幣一千元、二千元或三千元折算一日，易科罰
    金。」，是易科罰金之折算標準至少為新臺幣1000元折算1
    日。比較被告行為時及刑法修正後之易科罰金折算標準，行
    為時之折算標準顯較修正後為低，較有利於被告，自應適用
    修正前刑法第41條第1 項前段及廢止前罰金罰鍰提高標準條
    例第2 條規定，定其折算標準。
  (四)刑法第56條連續犯之規定業經刪除，則被告所為多次犯行，
    依舊法應各論以一罪，依新法須論以數罪而應分論併罰之，
    比較新、舊法結果，自以舊法之規定較有利於被告。
  (五)綜上所述，本件經綜合比較結果，應以修正前刑法之規定較
    有利於被告，自應一體適用修正前刑法之規定。
  (六)至刑法第28條關於共同正犯之規定雖經修正，然於本件對被
    告成立共同正犯並無實質影響，無庸為新舊法之比較，應適
    用現行有效之規定。
四、核被告陳霈霖所為，係犯刑法第216 條、第214 條之行使使
    公務員登載不實文書罪。被告陳霈霖與劉立仁、陳瑞玲及陳
    素妮間，就上開犯行有犯意聯絡與行為分擔，均為共同正犯
    。被告使公務員登載不實文書之低度行為，為行使使公務員
    登載不實文書之高度行為所吸收，不另論罪。被告先後多次
    行使使公務員登載不實文書犯行，時間緊接，犯罪構成要件
    相同，顯係基於概括犯意為之，為連續犯，應依修正前刑法
    第56條之規定論以一罪，並加重其刑。原審依刑事訴訟法第
    449 條第1 項前段、第3 項、第454 條第2 項，刑法第2 條
    第1 項前段、第216 條、第214 條、第28條、第56條（廢止
    前）、第41條第1 項前段（修正前），刑法施行法第1 條之
    1 第1 項、第2 項前段，罰金罰鍰提高標準條例第2 條（廢
    止前），並依中華民國96年罪犯減刑條例第2 條第1 項第3
    款、第7 條、第9 條規定，判處被告陳霈霖有期徒刑6 月，
    如易科罰金以銀元300 元折算1 日，減為有期徒刑3 月，如
    易科罰金以銀元300 元折算壹日，經核原審認事用法無誤，
    量刑亦屬妥適，被告提起上訴，並非可採，其上訴為無理由
    ，應予駁回。
五、查被告最近5 年內，未曾因犯罪受有期徒刑以上刑之宣告，
    有臺灣高等法院被告前案紀錄表在卷可參，衡以被告為低收
    入戶之殘障人士，有低收入戶證明書及殘障手冊影本在卷可
    憑，其乏謀生能力，經濟狀況欠佳，因一時失慮貪圖利益致
    為主謀所用，於本案犯後已表悔意，本院認被告經此次偵、
    審程序後，當知所警惕，信無再犯之虞，原判決所宣告之刑
    ，以暫不執行為適當，爰併予宣告緩刑2 年，用啟自新。
據上論斷，應依刑事訴訟法第455 條之1 第1 項、第3 項、第36
8 條、第74條第1 項第2 款，判決如主文。
本案經檢察官吳靜怡到庭執行職務。
中    華    民    國   100    年    8     月    31    日
                  刑事第九庭審判長法  官  吳為平
                                  法  官  王秀慧
                                  法  官  陳正昇
以上正本證明與原本無異。
不得上訴。
                                  書記官  陳雅婷
中    華    民    國   100    年    8     月    31    日
附錄本案論罪科刑依據之法條：
中華民國刑法第216條
（行使偽造變造或登載不實之文書罪）
行使第 210 條至第 215 條之文書者，依偽造、變造文書或登載
不實事項或使登載不實事項之規定處斷。
中華民國刑法第214條
（使公務員登載不實罪）
明知為不實之事項，而使公務員登載於職務上所掌之公文書，足
以生損害於公眾或他人者，處 3 年以下有期徒刑、拘役或 5 百
元以下罰金。